【裁判字號】    92,上訴,1035
【裁判日期】    921106
【裁判案由】    違反槍砲彈藥刀械管制條例等
【裁判全文】
臺灣高等法院臺南分院刑事判決             九十二年度上訴字第一○三五號  Ａ
      上  訴  人  臺灣臺南地方法院檢察署檢察官
      被      告  甲  ○  ○
      指定辯護人  本院公設辯護人  乙  ○  ○
右上訴人因被告違反槍砲彈藥刀械管制條例等案件，不服臺灣臺南地方法院九十二年
度重訴字第一七號中華民國九十二年八月十五日第一審判決（起訴案號：臺灣臺南地
方法院檢察署九十二年度偵字第三八○四號），提起上訴，本院判決如左：
      主      文
原判決撤銷。
甲○○未經許可製造爆裂物，處有期徒刑貳年，併科罰金新臺幣拾貳萬元，罰金如易
服勞役，以新臺幣玖佰元即銀元參佰元折算壹日，緩刑伍年。並應於判決確定後或赦
免後，令入相當處所，施以監護。
扣案之爆裂物壹枚、武士刀壹把、打火機壹個、軍用刺刀壹支、硫酸壹小瓶、製造爆
裂物用之硫磺粉壹包、鹽酸貳瓶、火藥引線貳拾條及鐵製空瓶壹罐均沒收。
      事      實
一、甲○○自民國八十七年間起，罹患疑精神分裂、疑類分裂性人格疾患，為精神耗
    弱之人，於九十二年三月二十二日之前某日，未經許可，在臺南縣永康市○○街
    五十一號四樓之二其住處房間內，以鞭炮內黑色火藥並混合硫磺粉加鹽酸及銀粉
    等物品，與爆引絞成之引火線共同裝置於鐵罐內，製造成具有殺傷力之爆裂物一
    枚後，於九十二年三月二十二日上午八時五十分許，持未經許可具有殺傷力之武
    士刀一把及未具殺傷力之軍用刺刀一支同置於腰間，並自上址住處外出於公共場
    所，再前往址設於臺南縣永康市○○路三十四號之臺南縣警察局永康分局復興派
    出所內，左手持前開具有殺傷力之爆裂物，右手持打火機一個，向當時於派出所
    內執行執班勤務之警員謝錫勳揚言：「我手上有炸彈、你交出一把槍出來、不然
    我就要引燃炸彈」等惡害通知脅迫執班之警員謝錫勳。謝錫勳見狀一面安撫，一
    面請求支援，嗣於同日上午十一時許，當充分警力到達後，再配合經聯絡而在旁
    即復興派出所外待命之消防車，以強力水注噴灑及警員合力制服逮捕甲○○，並
    當場在其身上查獲扣得上開爆裂物一枚、武士刀一把、打火機一個、軍用刺刀一
    支、硫酸一小瓶，甲○○被逮捕後經其同意前往其上址住處搜索，再扣得製造爆
    裂物用之硫磺粉一包、鹽酸二瓶、火藥引線二十條及鐵製空瓶一罐，因而查獲上
    情。
二、案經臺南縣警察局永康分局報請臺灣臺南地方法院檢察署檢察官偵查起訴。
      理      由
一、被告甲○○於本院審理時對於右揭事實均保持緘默拒不回答，惟其於警訊時、偵
    查中及原審審時對於對於上開時地，在其上址住處製造爆裂物後，於九十二年三
    月二十二日上午八時五十分許，持未經許可具有殺傷力之武士刀一把及未具殺傷
    力之軍用刺刀一支同置於腰間，前往址設於臺南縣永康市○○路三十四號之臺南
    縣警察局永康分局復興派出所內，左手持前開具有殺傷力之爆裂物，右手持打火
    機一個，向當時於派出所內執行執班勤務之警員謝錫勳揚言：「我手上有炸彈、
    你交出一把槍出來、不然我就要引燃炸彈」等惡害通知脅迫執班之警員謝錫勳之
    事實，供承不諱，惟於原審中辯稱：其所製造之爆裂物，經消防車以強力水注噴
    灑後已不具有殺傷力，又其係因精神恍惚，常久以來一直以為有人要加害於其本
    人，才想要弄支槍枝用以自衛，買鹽酸、硫磺是想學做爆裂物用來自裁，弄支槍
    枝亦是想自殺兼威嚇警員，對於行政院衛生署嘉南療養院司法精神鑑定報告書，
    如認為我精神狀態疑似受有被害妄想所影響，願意接受治療云云。經查：
（一）被告對於右揭犯罪之事實，於警訊、偵查及原審中供認不諱，核與證人即臺南
      縣警察局永康分局復興派出所警員謝錫勳於偵查中及原審審理時證述之情節相
      符，證人謝錫勳並證稱該武士刀雖置於腰間，然因其長度很長，是可明顯看出
      被告有攜帶等語，復有如主文所示之爆裂物一枚、武士刀一把、打火機一個、
      軍用刺刀一支、硫酸一小瓶、製造爆裂物用之硫磺粉一包、鹽酸二瓶、火藥引
      線二十條及鐵製空瓶一罐扣案可資佐憑。又前述爆裂物一枚及武士刀一把均屬
      槍砲彈藥刀械管制條例所管制之爆裂物及刀械，均具有殺傷力者，並有臺南縣
      警察局九十二年三月三十一日南縣警保字第○九一○○○三○八九號函影本及
      內政部警政署刑事警察局九十二年四月十六日刑偵五字第○九二○○六七○一
      五號鑑驗通知書各一份附偵查卷（見第十九頁、第二十頁、第三三頁）可稽。
（二）被告於原審中雖辯稱：其所製造之爆裂物，經消防車以強力水注噴灑後已不具
      有殺傷力云云，惟查槍砲彈藥刀械管制條例所處罰爆裂物之製造者，並不以行
      為人明知所製造之爆裂物確能引爆而具有殺傷力為要件，被告於偵查中及原審
      審理時既自承：其所製造之爆裂物係由鞭炮等易燃易爆物品所製成，又製造鞭
      炮偶能傷人亦能將人炸死情事時有所聞，且其所集合之鞭炮數量又不在少數，
      依一般正常理性之成年人的認識，參以被告之智識能力（精神鑑定結果為屬於
      正常優秀程度，詳後之鑑定報告書），應認被告至少有該爆裂物為具殺傷力之
      不確定故意，其所辯無足採。
（三）按刑法上之脅迫，指以言語、舉動之方法為即將加惡害之通知或預告，而形成
      對他人意思或行動之妨害而言，妨害公務罪所保護之法益乃為維持公權力正常
      執行之不受侵犯性，以保障人民基本權利，故該規定之脅迫行為更屬一切惡害
      通知行為均屬之之廣義規定，是行為人僅須對於公務員執行公權力地位之職務
      及施脅迫之事實有所認識並決意為之即足當之，又只須足以妨害公務員執行職
      務為該當，而不以公務員所執行之職務果受妨害為必要，因此被告之行為客觀
      上既該當脅迫之要件，且復興派出所警員執行職務確因其行為而受有妨害，亦
      即必須尋找其他警力及通知消防車前來支援而無法正常運作，則被告脅迫之動
      機、目的或是否意欲引爆使警員受傷害即非所論。
（四）再綜合被告之過去生活史、疾病史、犯案經過、身體檢查、精神狀態檢查與心
      理衡鑑結果，被告之智識能力屬於正常優秀程度，犯罪過程意識清楚，可以清
      楚描述犯行經過之人、時、地、物正確無誤，雖其精神狀態疑似受有被害妄想
      所影響，對外界事務之理會與現實判斷能力已明顯減弱，然並非對其行為全然
      缺乏知覺理會或無自由決定意思之能力，此有行政院衛生署嘉南療養院九十二
      年五月十三日嘉南般字第○九二○○○二二一四號函所附之司法精神鑑定報告
      書一份附於偵查卷（第三四頁至三九頁）可參，是被告既對其行為具有意欲能
      力，在構成要件該當性及違法性之判斷上，即不可謂不具故意。
（五）綜上所述，被告確有上述犯行，其所辯，無非卸責之詞，不足採信，事證明確
      ，被告犯行堪以認定。
二、核被告所為，係犯槍砲彈藥刀械管制條例第七條第一項之未經許可製造爆裂物罪
    、同條例第十五條第二款之於公共場所未經許可攜帶刀械罪及刑法第一百三十五
    條第一項之妨害公務罪。其所犯上開三罪間，有方法結果之牽連關係，為牽連犯
    ，應依刑法第五十五條規定，應從一重之槍砲彈藥刀械管制條例第七條第一項之
    未經許可製造爆裂物罪處斷。公訴人認被告係犯槍砲彈藥刀械管制條例第七條第
    三項之意圖供自己犯罪之用而未經許可製造爆裂物罪，查被告於偵查中及原審審
    理時，均一再供述係因精神恍惚，常久以來一直以為有人要加害於其本人，才想
    要弄支槍枝用以自衛，買鹽酸、硫磺是想學做爆裂物用來自裁，顯非意圖供自己
    犯罪之用而製造爆裂物，起訴法條尚有未洽，應予變更。查被告素無前科，有臺
    灣高等法院被告全國前案紀錄表一份附於本院卷可按，且自民國八十七年間起，
    罹患疑精神分裂、疑類分裂性人格疾患，因家境清寒等因素，致未能及時就醫，
    其犯罪時之精神狀態經鑑定結果，已達精神耗弱之程度，亦有前開行政院衛生署
    嘉南療養院司法精神鑑定報告書足憑，其犯罪動機單純，犯罪所生危害輕微，參
    酌公訴人亦建請依法減輕並從輕量刑，以啟自新等一切情狀，依刑法第十九條第
    二項之規定減輕其刑。又被告犯罪動機、情狀，顯足憫恕，本院認縱依刑法第十
    九條第二項之規定減輕其刑後，仍顯過重，依刑法第五十九條之規定，再遞減其
    刑。
三、原審認被告罪證明確，予以論罪科刑，固非無見，惟查被告所犯槍砲彈藥刀械管
    制條例第七條第一項之未經許可製造爆裂物罪、同條例第十五條第二款之於公共
    場所未經許可攜帶刀械罪及刑法第一百三十五條第一項之妨害公務罪間，有方法
    結果之牽連關係，為牽連犯，依刑法第五十五條之規定，應從一重之槍砲彈藥刀
    械管制條例第七條第一項之未經許可製造爆裂物罪處斷，依該條規定「處徒刑者
    ，併科新臺幣三千元以下罰金」，原判決判處有期徒刑二年，未科罰金，即有未
    洽。公訴人上訴指摘原判決所適用之法條為槍砲彈藥刀械管制條例第七條第一項
    之罪，該條規定如「處徒刑者，併科新臺幣三千元以下罰金」，該規定屬應為規
    定，是原判決既諭知被告有期徒刑二年之判決，自應諭知併科罰金刑之判決，原
    判決所諭知之主刑部分即尚有未洽等語，為有理由，應由本院將原判決撤銷改判
    。爰審酌被告新竹師院畢業，原為小學教師，因罹精神疾病未就醫，擔任小學教
    師一年即自行去職，在家亦不與家人溝通，獨自承受迫害妄想，終至本件犯行之
    發生及犯罪後之態度等一切情狀，量處如主文第二項所示之刑。又查被告前未受
    有期徒刑以上刑之宣告，有前開前案紀錄表足參，其經此偵審之教訓，當知戒慎
    ，信無再犯之虞，本院認其所宣告之刑，以暫不執行為適當，爰併宣告緩刑五年
    ，以勵自新。又被告係因精神耗弱而獲減輕其刑，本院依刑法第八十七條第二項
    之規定，並諭知應於判決確定後或赦免後，令入相當處所，施以監護。扣案之上
    開爆裂物一枚、武士刀一把皆係違禁物，應依刑法第三十八條第一項第一款規定
    宣告沒收，打火機一個、軍用刺刀一支、硫酸一小瓶、製造爆裂物用之硫磺粉一
    包、鹽酸二瓶、火藥引線二十條及鐵製空瓶一罐，為被告所有供犯罪所用之物，
    業據被告於警訊時供承在卷，應依刑法第三十八條第一項第二款規定宣告沒收。
據上論結，應依刑事訴訟法第三百六十九條第一項前段、第三百六十四條、第二百九
十九條第一項前段、第三百條，槍砲彈藥刀械管制條例第七條第一項、第十五條第二
款，刑法第十一條、第一百三十五條第一項、第五十五條、第十九條第二項、第五十
九條、第七十四條第一款、第八十七條第二項、第三十八條第一項第一款、第二款、
現行法規所定貨幣單位折算新臺幣條例第二條、罰金罰緩提高標準條第一條前段，判
決如主文。
本案經檢察官劉欽銘到庭執行職務。
中    華    民    國      九十二      年      十一      月      六      日
                                  臺灣高等法院臺南分院刑事第三庭
                                      審判長法官  陳    義    仲
                                            法官  楊子    莊
                                            法官  陳    清    溪
右正本證明與原本無異。
如不服本判決，應於判決送達後十日內向本院提出上訴狀，其未敘述理由者並應於提
出上訴狀後十日內向本院補提理由書（應附繕本)。
                                      法院書記官  尤    乃    玉
中    華    民    國      九十二      年      十一      月      十      日
附錄法條：
槍砲彈藥刀械管制條例第七條第一項：
未經許可，製造、販賣或運輸火砲、肩射武器、機關槍、衝鋒槍、卡柄槍、自動步槍
、普通步槍、馬槍、手槍或各類砲彈、炸彈、爆裂物者，處死刑、無期徒刑或七年以
上有期徒刑；處徒刑者，併科新台幣三千萬元以下罰金。
槍砲彈藥刀械管制條例第十五條：
未經許可攜帶刀械而有下列情形之一者，處二年以下有期徒刑：
一  於夜間犯之者。
二  於車站、埠頭、航空站、公共場所或公眾得出入之場所犯之者。
三  結夥犯之者。
刑法第一百三十五條第一項：
對於公務員依法執行職務時，施強暴脅迫者，處三年以下有期徒刑、拘役或三百元以
下罰金。


司法院資訊處製作；財團法人民間司法改革基金會備份。
